臺灣高等法院刑事判決　　　　 九十三年度上訴字第三三六八號
　　上　訴　人　臺灣臺北地方法院檢察署檢察官
　　被　　　告　乙○○即陳太.
上列上訴人因被告妨害自由等案件，不服臺灣臺北地方法院九十
二年度訴字第一八四三號，中華民國九十三年二月二十七日第一
審判決（聲請簡易判決處刑案號：臺灣臺北地方法院檢察署九十
二年度偵字第一三二八七號）提起上訴，本院判決如後：
    主  文
上訴駁回
    理  由
一、公訴意旨略以：被告乙○○係「國發紡織股份有限公司」之
    負責人，甲○○則曾任職於「陳記有限公司」，並擔任業務
    採購一職，雙方因購買布料而有財務上之糾紛，乙○○遂與
    鄭夢卿（經原審另行審結）、王文吉（其所涉妨害自由罪嫌
    部分，業據原審審結確定在案）二人，共同基於妨害自由之
    犯意聯絡，由鄭夢卿、王文吉於九十二年三月三日上午八時
    許，在甲○○位於臺北市○○區○○街八○巷六號之住處前
    ，將甲○○強押上甲○○所駕駛之車牌號碼為七Ｂ—三五三
    九號自小客車，載往位於臺北市○○區○○路一段廿一號之
    「金財神旅店」，要求甲○○需給付一百三十萬元予乙○○
    ，以解決雙方先前之債務問題，旋即又將甲○○帶至「上豪
    汽車商行（址設臺北市○○路○段一六八號）」，要求甲○
    ○將其所駕駛之車牌號碼為七Ｂ—三五三九號號自用小客車
    一部移轉過戶以清償債務，惟因該部自用小客車係登記於甲
    ○○之妻鄭淑文名下而未果，鄭夢卿至此遂心生不滿，竟以
    徒手方式毆打甲○○成傷（傷害部分未具告訴），鄭夢卿、
    王文吉隨後又攜同甲○○返回其前揭住處，拿鄭淑文之國民
    嗣王文吉於車內由甲○○身上取走鄭淑文之國民
    章等物，並強迫甲○○簽立二百七十萬元之借據一張，始任
    由甲○○離去。因認被告乙○○涉犯刑法第三百零四條之強
    制罪嫌及第三百零二條第一項之剝奪行動自由罪嫌。
二、按犯罪事實應依證據認定之，無證據不得認定犯罪事實；又
    不能證明被告犯罪者，應諭知無罪之判決，刑事訴訟法第一
    百五十四條第二項、第三百零一條第一項分別定有明文。又
    事實之認定，應憑證據，如未能發現相當證據，或證據不足
    以證明，自不能以推測或擬制之方法，為裁判基礎。且認定
    犯罪事實，所憑之證據，雖不以直接證據為限，間接證據亦
    包括在內，然無論直接或間接證據，其為訴訟上之證明，須
    於通常一般之人均不致有所懷疑，而得確信其為真實之程度
    者，始得據之為有罪之認定，倘其證明尚未達到此一程度，
    而有合理之懷疑存在時，即無從為有罪之認定。
三、本件檢察官認被告乙○○涉有前開罪嫌，其所依憑之證據，
    無非係以被告乙○○自承有委託同案被告鄭夢卿代為追索債
    務之事實，且經被害人甲○○指訴在卷為其主要論據。訊之
    被告乙○○堅決否認有檢察官所起訴之前開犯行，辯稱：我
    向甲○○追討債務未果後，即拜託鄭夢欽幫我收債款，但我
    沒有與王文吉、鄭夢卿謀議用強暴脅迫的方式討債，王文吉
    、鄭夢卿去找甲○○的時候沒有和我說，我只會偶爾問鄭夢
    欽債款收的如何等語。
四、經查：
（一）被告乙○○前與被害人甲○○間有貨款上之債務糾紛，因
      乙○○向甲○○催討債務未果，遂於九十一年三、四月間
      委託同案被告鄭夢卿代為處理債務，同案被告王文吉則係
      因與鄭夢卿係好友而幫忙索取債務，與被告乙○○並不相
      識之事實，業據乙○○自承不諱，與鄭夢卿、王文吉之供
      述亦相符合，此部分事實可以認定，先敘明之。
（二）次查，鄭夢卿、王文吉於上開時地以前揭方式向甲○○追
      索債務當時乙○○並不在場，此為甲○○所不否認。是本
      案所應探究者，係被告乙○○與鄭夢卿、王文吉前揭所為
      ，有無犯意聯絡。查被告於警詢、原審訊問時一再陳稱：
      我雖有請鄭夢卿代為處理債務，但我並沒有指示鄭夢卿以
      何種方式追討，對於鄭夢卿、王文吉有找甲○○此事我並
      不知情，我只希望鄭夢卿能幫我把錢要回來等語（見偵查
      卷第五頁反面至第六頁正面、簡卷第三七頁、本院九十三
      年十二月十三日筆錄第三頁）。鄭夢卿於原審訊問時亦稱
      ：我在與甲○○接觸過程中，並沒有和乙○○聯絡等語（
      見簡卷第三八頁）；又稱：乙○○並不知情當天我們去找
      甲○○，他請我幫忙追討債款，可以收多少就收多少，但
      並沒有指示我要以什麼方式要錢等語（見原審卷第五十頁
      ），與被告所述相符。再徵諸王文吉亦於原審訊問時稱：
      我本人並無因此事在案發前跟乙○○接觸過等語（見訴卷
      第五四至五五頁），足見被告前揭所辯，並非空言。被告
      雖委託鄭夢卿代其向甲○○追討債務，但被告對於鄭夢卿
      應以如何之方式索討債務，是否以非法方式為之，均未有
      任何明示或暗示，其委託鄭夢卿後，雖偶有探問，亦合常
      情，自難僅以被告曾有探問或關心，即推認被告就鄭夢卿
      、王文吉前揭所為之犯行，有犯意之聯絡。
（三）再查，甲○○於原審訊問時曾稱：乙○○於九十一年間即
      曾帶人至我公司向我追討債務，他追討債務的方式並沒有
      施以強暴脅迫等語（見訴卷第六七、七十頁），足見被告
      追討前開債務已有相當時日仍未獲成效，是被告在向甲○
      ○追討債務未果之情況下，始委託鄭夢卿代為處理。被告
      雖允諾鄭夢卿於取回甲○○債務後給予討回金額之四成做
      為報酬（見偵查卷第六頁正面），然此係被告與鄭夢卿間
      就代為處理債務所約定之報酬，被告以討回之金額作為報
      酬計算之基礎，無非希冀鄭夢卿能盡力代為處理前述事項
      ，並以能取回相當金額之債款為其目標，此屬當然，並不
      悖常情，衡情自難憑此即遽認被告與鄭夢卿、王文吉前揭
      所為有犯意聯絡。
（四）綜上所述，依公訴人所提出之證據資料尚不足以證明被告
      乙○○與同案被告鄭夢卿、王文吉有何犯意聯絡；王文吉
      並無公訴意旨所指之剝奪他人行動自由犯行，亦經原審審
      結確定在案，被告所辯應可採信。此外，復查無其他積極
      證據，足證被告涉有公訴人所指犯行，不能證明被告犯罪
      ，自應為無罪之諭知。
五、原審以不能證明被告犯罪，諭知無罪之判決，經核並無不合
    。檢察官上訴意旨以：被告遲自九十二年三月三日起溯及一
    年之前，即開始向甲○○催討債務，其知取回債款實非尋常
    手段可得，方委由鄭夢卿代為處理，被告並允諾將以討回債
    額之四成做為報酬，鄭夢卿為獲取重利，不無對甲○○施以
    脅迫或強暴使之心生畏懼而勉力償還債務之可能；且於偵查
    期間，鄭夢卿仍繼續索債，其獲得被告授意之情明灼，認為
    被告與鄭夢卿、王文吉間應有犯意聯絡，指摘原判決違誤等
    語。然上訴人之指述，並無其他證據佐證，自不得僅以被告
    或鄭夢卿向被害人討債多時，甚至於偵查其間繼續索債，即
    臆測被告授意鄭夢卿以非常或非法手段討債，進而認其與鄭
    夢卿間有犯意聯絡。上訴意旨指摘原審判決不當，為無理由
    ，應予駁回。
據上論斷，應依刑事訴訟法第三百六十八條，判決如主文。
本案經檢察官朱家崎到庭執行職務。
中　　華　　民　　國　　94　　年　　1 　　月　　4 　　日
                  刑事第七庭審判長法  官  吳啟民
                                  法  官  施俊堯
                                  法  官  林瑞斌
以上正本證明與原本無異。
檢察官如不服本判決，應於收受送達後十日內向本院提出上訴書
狀，其未敘述上訴之理由者並得於提起上訴後十日內向本院補提
理由書（均須按他造當事人之人數附繕本）。
被告不得上訴。
                                  書記官  丁淑蘭
中　　華　　民　　國　　94　　年　　1 　　月　　4 　　日
